臺灣高等法院刑事裁定
110年度聲再字第177號
再審聲請人
即受判決人  楊文榮



上列聲請人因違反毒品危害防制條例案件，對於本院106年度上
訴字第827號，中華民國108年2月20日第二審確定判決（原審案
號：臺灣基隆地方法院104年度訴字第515號，起訴案號：臺灣基
隆地方檢察署104年度偵字第864、1557號），聲請再審，本院裁
定如下：
    主  文
再審之聲請駁回。 
    理  由
一、本件再審聲請人即受判決人楊文榮刑事再審聲請狀首頁之案
    號雖僅記載109年度台上字第238號，然其所檢附確定判決為
    本院106年度上訴字第827號判決，並經聲請人確認所聲請再
    審之確定判決為本院前開判決（見本院卷第163頁），合先
    敘明。
二、聲請意旨略以：聲請人因檢察官及法官違法、違憲之起訴及
    判決，遭判處有期徒刑16年，係為冤案。檢察官及法官違法
    違憲，影響司法公正，依刑法第125條得處1年至7年有期徒
    刑。蔡朝元於警詢及偵訊中稱聲請人有販賣一級毒品給其，
    係犯偽證及誣告罪。蔡朝元之警詢筆錄為法庭外之陳述，是
    傳聞證據，未經聲請人於審理中行使交叉詰問，不能引為證
    據。蔡朝元在本案一審法官訊問時已證述實情，即聲請人有
    借款給蔡朝元，所付新臺幣（下同）4,000元為還款，非販
    毒款項。爰提出再證①民國110年3月5日偽證、誣告刑事狀、
    ②本院106年度上訴字第827號判決、③108年9月23日刑事上訴
    補充理由㈡狀、④108年3月12日刑事上訴補充理由狀、⑤106年
    6月14日刑事綜合辯護意旨狀、⑥106年6月14日刑事上訴理由
    二狀、⑦刑事聲請調查證據狀、⑧至⑩新聞剪報3份，及110年4
    月29日訊問時所提出之蔡朝元104年3月11日偵查庭譯文，並
    聲請調閱最高法院109年度台上字第238號判決，請求給予公
    平再審機會等語。
三、按刑事訴訟法第420條第1項第6款原規定有罪之判決確定後
    ，因發現確實之新證據，足認受有罪判決之人應受無罪、免
    訴、免刑或輕於原判決所認罪名之判決者，得聲請再審，而
    上開規定所指「發現之新證據」，若係判決前已經當事人提
    出或聲請調查之證據，經原法院捨棄不採者，即非該條款所
    謂發現之新證據，不得據為聲請再審之原因。嗣刑事訴訟法
    第420條第1項第6款、第3項分別修訂為：「有罪之判決確定
    後，因發現新事實或新證據，單獨或與先前之證據綜合判斷
    ，足認受有罪判決之人應受無罪、免訴、免刑或輕於原判決
    所認罪名之判決者，為受判決人之利益，得聲請再審」、「
    所謂新事實或新證據，指判決確定前已存在或成立而未及調
    查斟酌，及判決確定後始存在或成立之事實、證據」。故修
    正後所謂發現之新事實、新證據，不以該事證於事實審法院
    判決前業已存在為限，即判決確定後始存在或成立之事實、
    證據，亦屬之。惟須該事證本身可單獨或與先前已經存在卷
    內之各項證據資料綜合判斷觀察，認為足以動搖原有罪之確
    定判決，而為受判決人無罪、免訴、免刑或輕於原判決所認
    罪名之判決者為限，始得聲請再審。倘未具備上開要件，即
    不能據為聲請再審之原因。是依上開規定，無論修法前後，
    於判決確定前已存在或成立，且經法院調查及斟酌之證據，
    均非該條款規定所謂之「新證據」，即不能據為聲請再審之
    原因（最高法院104年度台抗字第201、331號裁定意旨參照
    ）。準此，修正後刑事訴訟法第420條第1項第6款之所謂「
    新事實」、「新證據」，依同條第3項之規定，自仍須以作
    成確定判決之原審法院「未及調查、斟酌」者為限；判決確
    定後始存在或成立之事實、證據固不待言，倘受判決人提出
    者為判決確定前已存在或成立之事實、證據，但該等事實、
    證據在判決確定前業由原審法院本於職權或依當事人之聲請
    或提出，在審判程序中為調查之提示、辯論，並依調查之結
    果，本於論理法則、經驗法則及證據法則，經斟酌取捨證據
    後認定事實，既已對該等證據資料為價值判斷，無論最終在
    確定判決中已本於自由心證論述其取捨判斷之理由，抑或捨
    棄不採而未敘明其捨棄不用之理由，甚或認與該案起訴、判
    決之犯罪事實無直接關連、無證據價值而有意不採，核此均
    非屬未為審酌，自非前開規定所稱之「未及調查斟酌」之情
    形，該等事實、證據仍非上開所謂之「新事實」或「新證據
    」。是聲請再審之理由，如僅係對原確定判決認定事實之再
    次爭辯，或對原確定判決採證認事職權之行使，徒憑己見任
    意指摘，或對法院依職權取捨證據持相異評價，俱非屬新事
    實或新證據之提出，而與前揭再審規定不符，自無准予再審
    之餘地。次按有罪之判決確定後，為受判決人之利益，以原
    判決所憑之證言、鑑定或通譯已證明其為虛偽之情形為由，
    聲請再審者，其證明以經判決確定，或其刑事訴訟不能開始
    或續行非因證據不足者為限，此觀刑事訴訟法第420條第1項
    第2款、第2項之規定即明。而所謂「其刑事訴訟不能開始或
    續行，非因證據不足者為限」，係指存在有事實上（如行為
    者已死亡、所在不明、意思能力欠缺等）或法律上（如追訴
    權時效已完成、大赦等）之障礙，致刑事訴訟不能開始或續
    行，方得以此取代「判決確定」之證明，而據以聲請再審（
    最高法院108年度台抗字第163號裁定意旨參照）。
四、經查：
　㈠本院106年度上訴字第827號判決（下稱原確定判決）認定被
    告即聲請人犯毒品危害防制條例第4條第1項販賣第一級毒品
    罪部分，係以聲請人自陳於該時間、地點有交付蔡朝元約0.
    4公克海洛因乙節、共同被告楊謝素琴供述向蔡朝元收取4,0
    00元之證述、蔡朝元就與楊謝素琴間通訊監察譯文內容所為
    之證述，及楊謝素琴與蔡朝元通聯之通訊監察譯文、扣案之
    海洛因、楊謝素琴持用之行動電話等證據資料，經逐一剖析
    ，互核印證結果，始據以認定確有本案犯罪事實，並詳予說
    明蔡朝元於原審審理中翻異前詞，附和聲請人所為辯解即交
    付之款項4,000元係屬借款之歸還，並非購毒之價金乙節並
    非可採之原因。故原確定判決已詳敘其所憑證據及證據取捨
    認定之心證理由，且對於聲請人及其辯護人所辯各節何以不
    足採信，亦已依憑卷內證據資料，於理由內詳為指駁說明，
    核其所為論斷說明，並無違背一般經驗法則及論理法則之情
    事。
　㈡聲請意旨雖稱蔡朝元對其誣告、於警詢及偵查中所述為偽證
    云云，惟除再證①即聲請人對蔡朝元於110年3月5日提告誣告
    及偽證之書狀影本外，並未提出其他證據，且經核以蔡朝元
    之前案紀錄，亦無任何因犯誣告或偽證而經判決確定之紀錄
    ，有蔡朝元之本院被告前案紀錄表在卷可憑（見本院卷第14
    5至147頁）。聲請人於本院訊問時雖稱「我提出再證8到再
    證10是要表明蔡朝元對我誣告」等語（見本院卷第164頁）
    ，惟查該等新聞報導內容係司法改革、員警貪瀆、另案提起
    再審或重新調查、司法新聞等與本案或蔡朝元均無關係之新
    聞，聲請人亦自承「再證8到再證10應該與本案是沒有什麼
    關係」等詞（見本院卷第164頁），自無從以再證⑧至⑩之新
    聞報導證明蔡朝元有何誣告或偽證之犯行。是聲請人所提出
    前開證據既不能證明原判決所憑有關蔡朝元之證詞係屬虛偽
    ，或蔡朝元有何誣告之情，亦不能證明其所指蔡朝元涉犯偽
    證、誣告等刑事訴訟不能開始或續行，非係因證據不足所致
    者，而與刑事訴訟法第420條第1項第2款、第3款之要件不符
    。
　㈢而蔡朝元於警詢中之陳述經原確定判決認依刑事訴訟法第159
    條第1項規定並無證據能力（參原確定判決第2頁之甲、壹、
    一），而未採為認定聲請人有罪之依據。聲請意旨再度爭執
    蔡朝元警詢筆錄為傳聞證據等語，與原確定判決之認定並無
    不同，且與刑事訴訟法第420條第1項各款要件均不相符。
　㈣聲請人所提出之再證②本院106年度上訴字第827號判決，為本
    案原確定判決；再證③108年9月23日刑事上訴補充理由㈡狀、
    ④108年3月12日刑事上訴補充理由狀、⑤106年6月14日刑事綜
    合辯護意旨狀、⑥106年6月14日刑事上訴理由二狀、⑦刑事聲
    請調查證據狀等，則均為本案原確定判決案件審理中聲請人
    辯護人為其提出提出之書狀，亦為聲請人自承在卷（見本院
    卷第164頁），均非刑事訴訟法第420條第1項第6款所規定之
    新證據。
　㈤至聲請人所提出之蔡朝元104年3月11日偵查庭譯文部分，該
    次訊問內容亦經原確定判決案件審理中勘驗無訛，並於原確
    定判決中說明聲請人及辯護人否認該次證述證據能力之詞並
    非可採（參原確定判決第3至5頁之甲、壹、二）。而原確定
    判決援引蔡朝元偵查中之陳述「楊哥有說電話內都不要說買
    毒的事」等詞（參原確定判決第7頁之㈡⒈第7行），與聲請人
    所提出上開譯文所標記之「檢：譯文內容是表示你們在聯絡
    要買毒品，交貨之內容是不是?蔡：沒有，因為楊哥以前有
    說電話裡面都不要談到這種事情。」之內容，語意並無不同
    ，此由聲請人所提上開譯文第3頁「蔡：對，1月5日是我領
    錢，前兩天1月3日我有找他們欠4000塊。檢：是買毒的錢嗎
    ？蔡：對。檢：這是買毒的錢對不對？蔡：對。」之問答內
    容猶可徵之。聲請人僅擷取譯文問答中的「沒有」2字指稱
    蔡朝元已經向檢察官說明該譯文內容不是在表示聯絡要買毒
    的云云（見本院卷第164頁），實屬斷章取義，並非可採。
    是縱單獨就聲請人所提出上開譯文，或與先前之證據綜合判
    斷，自形式上觀察，此部分亦不足以動搖原確定判決事實之
    認定，而足以對聲請人為更有利之判決，核與刑事訴訟法第
    420條第1項第6款再審規定要件不符。
　㈥另聲請人指檢察官、法官違法、違憲起訴、判決云云，僅係
    聲請人個人臆測之詞，其並未證明承辦本案之檢察官及法官
    因本案犯職務上之罪或受懲戒處分，核與刑事訴訟法第420
    條第1項第5款規定不符，亦難認此部分再審聲請為有理由。
五、綜上所述，本件聲請人所舉聲請再審之理由，僅係憑己意解
    釋證據而就原確定判決本已詳為說明並審酌之事項重為爭執
    其內容，與刑事訴訟法第420條第1項各款之再審要件均不符
    而難認為有再審理由，是本件再審之聲請並無理由，應予駁
    回。
據上論斷，應依刑事訴訟法第434條第1項，裁定如主文。
中　　華　　民　　國　　110 　年　　5 　　月　　17　　日
                  刑事第十四庭  審判長法　官  黃斯偉
                                      法　官  程克琳
                                      法　官  黎惠萍
以上正本證明與原本無異。
如不服本裁定，應於收受送達後十日內向本院提出抗告狀。
                                      書記官  莊宜諳
中　　華　　民　　國　　110 　年　　5 　　月　　17　　日